臺灣士林地方法院刑事判決　　　　　　　 96年度訴字第843號
公　訴　人　臺灣士林地方法院檢察署檢察官
被　　　告　乙○○
指定辯護人　本院公設辯護人甲○○
上列被告因加重強盜案件，經檢察官提起公訴（96年度偵字第87
68號），本院判決如下：
    主  文
乙○○犯攜帶兇器強盜罪，處有期徒刑柒年，扣案之折疊刀壹把
、安全帽壹頂及口罩壹只均沒收；又犯攜帶兇器強盜罪，處有期
徒刑柒年，扣案之折疊刀壹把、安全帽壹頂及口罩壹只均沒收；
又犯攜帶兇器強盜未遂罪，處有期徒刑肆年，扣案之折疊刀壹把
、安全帽壹頂及口罩壹只均沒收，應執行有期徒刑玖年，扣案之
折疊刀壹把、安全帽壹頂及口罩壹只均沒收。
    事  實
一、乙○○因施用毒品而缺錢花用（施用毒品部分另由臺灣士林
    地方法院檢察署檢察官96年度毒偵字第1760號偵辦），於民
    國96年7 月16日凌晨3 時20分許，騎乘車號LM2-865 號重型
    機車經臺北市北投區○○○路○ 段126 號「福客多便利超商
    」，竟意圖為自己不法之所有，穿戴其所有之口罩及安全帽
    以掩人耳目，手持其所有而客觀上足以危害他人生命安全之
    折疊刀一把進入上開便利超商櫃臺內，以上揭刀械抵住店員
    戊○○之腰部，再喝令將錢交出，致使戊○○不能抗拒，而
    將櫃臺收銀機內之現金新臺幣620 元交付，乙○○得手後隨
    即騎乘前開機車離去；又於同日凌晨3 時43分許，騎乘上開
    機車至臺北市○○區○○路93號「全家便利商店」，復意圖
    為自己不法之所有，以同一手法，持上開折疊刀進入該便利
    超商內，以刀械抵住店員丙○○之腰部，喝令交出金錢，致
    使丙○○不能抗拒而交付櫃臺內現金新臺幣5,600 元；再於
    同日凌晨4 時2 分許，又意圖為自己不法之所有，前往在臺
    北市北投區○○○路○ 段55號「統一7-11超商」，進入櫃臺
    內，手持前揭折疊刀一把，向超商內店員丁○○比劃，並令
    其將錢交出，丁○○遂將收銀機打開，惟乙○○未及取款得
    逞之際，即為巡邏員警逮捕而未遂，並當場扣得折疊刀一把
    、安全帽一頂及口罩一只。
二、案經臺北市政府警察局北投分局報請臺灣士林地方法院檢察
    署檢察官偵查起訴。
    理  由
甲、程序部分：
    按被告以外之人（包括證人、鑑定人、告訴人、被害人及共
    同被告等）於審判外之陳述雖不符刑事訴訟法第159 條之1
    至之4 等四條之規定，而經當事人於審判程序同意做為證據
    ，法院審酌該言詞陳述或書面陳述作成時之情況，認為適當
    者，亦得為證據；當事人、代理人或辯護人於法院調查證據
    時，知有刑事訴訟法第159 條第1 項不得為證據之情形，而
    未於言詞辯論終結前聲明異議者，視為有前項之同意，同法
    第159 條之5 定有明文。立法意旨在於傳聞證據未經當事人
    之反對詰問予以核實，原則上先予排除。惟若當事人已放棄
    反對詰問權，於審判程序中表明同意該等傳聞證據可作為證
    據；或於言詞辯論終結前未聲明異議，基於尊重當事人對於
    傳聞證據之處分權，及證據資料愈豐富，愈有助於真實發現
    之理念，且強化言詞辯論主義，使訴訟程序得以順暢進行，
    上開傳聞證據亦均具有證據能力。查本判決下列所引用之被
    告以外之人即證人戊○○、丙○○及丁○○於審判外之陳述
    及臺北市政府警察局北投分局石牌派出所員警李奇霖之職務
    報告，雖屬傳聞證據，惟當事人於本院準備程序及審判期日
    中均表示無爭執（見本院審理卷第26至27頁、第40頁），且
    迄至言詞辯論終結前亦未再聲明異議，本院審酌上開證據資
    料製作時之情況，尚無違法不當及證明力明顯過低之瑕疵，
    認為以之作為證據應屬適當，故逕依刑事訴訟法第159 條之
    5 規定，認前揭證據資料均例外有證據能力。
乙、實體部分：
一、前揭犯罪事實，業據被告乙○○於偵查中、本院準備程序及
    審理時供明在卷（見偵卷第97至98頁、本院96年9 月5 日訊
    問筆錄、96年9 月21日準備程序筆錄、96年9 月28日準備程
    序筆錄、96年11月7 日審判筆錄），核與證人即被害人戊○○、丙○○及丁○○於警詢時指訴及偵查中證述情節相符（
    見偵卷第16至20頁、第21至26頁、第27至28頁、第88至90頁
    、第96至97頁），復有臺北市政府警察局北投分局石牌派出
    所員警李奇霖職務報告一份、便利超商監視器錄影帶翻拍照
    片及現場查獲照片四十張、贓證物品清單一紙、贓物認領保
    管單及扣押物品目錄表各二紙附卷可參，另有查獲之折疊刀
    一把、安全帽一頂及口罩一只扣案可資佐證，足徵被告自白
    與事實相符。本件事證明確，被告犯行堪以認定。至被告於
    本院審理時雖先一度供稱，其於犯罪前因為服用海洛因解藥
    及安眠藥，致產生幻想電視上超商搶劫之情景，意識時有時
    無云云，惟後改稱：因為缺錢買毒品始起意強盜，且對強盜
    之過程亦有所記憶等語，顯見被告於行為時，並無因精神障
    礙或其他心智缺陷，致不能辨識其行為違法或欠缺依其辨識
    而行為之能力，顯著減低之情形，其先前之陳述應係避重就
    輕飾詞，本院自毋庸就其行為時之精神狀態送請醫學專家鑑
    定，併此敘明。
二、按強盜罪所施用之強暴脅迫，須足使被害人喪失意思自由，
    並達於不能抗拒之程度，始足當之。而所謂「不能抗拒」，
    係指行為人所為之強暴、脅迫等不法行為，就當時之具體事
    實，予以客觀之判斷，足使被害人身體上或精神上達於不能
    或顯難抗拒之程度而言。又所謂強暴、脅迫手段，祇須抑壓
    被害人之抗拒，足以喪失其意思自由為已足，縱令被害人實
    際並無抗拒行為，仍於強盜罪之成立不生影響（最高法院71
    年度臺上字第1040號、91年度臺上字第290 號及92年度臺上
    字第4240號判決參照）。查被告持鋼製折疊刀，先後三次或
    進入櫃臺內近距離比劃，或抵住被害人戊○○、丙○○及丁○○之腰部，均足使被害人等心生畏懼而不敢抗拒，其強暴
    手段自足以壓抑被害人等之意思自由，使被害人等之身體上
    或精神上達於不能或顯難抗拒之程度甚明。復按刑法上所謂
    兇器，其種類並無限制，凡客觀上足對人之生命、身體、安
    全構成威脅，具有危險性之兇器均屬之。被告葉福全所持之
    折疊刀，刀長21公分，刀刃10公分，刀刃為鋼製金屬，單面
    開刃，未開刃有鋸齒狀，係屬質地堅硬之金屬利器，有本院
    當庭勘驗筆錄在卷可憑（見本院審理卷第42頁），在客觀上
    足對人之生命、身體、安全構成威脅，自屬兇器。核被告前
    後三次所為，前二次係犯刑法第330 條第1 項之攜帶兇器強
    盜罪、第三次係犯同法第330 條第2 項、第1 項之攜帶兇器
    強盜未遂罪。強盜未遂罪部分，應依刑法第25條第2 項之規
    定減輕其刑。其三次強盜行為，犯意各別，行為互殊，應予
    分論併罰。爰審酌被告以惡劣手段強劫被害人財物，造成被
    害人身心及財產損害，惟念其強盜財物不多，且犯罪後坦承
    犯行，深具悔意之態度等一切情狀，分別量處如主文所示之
    刑，並定其應執行之刑。另按有犯罪之習慣者或因遊蕩或懶
    惰成習而犯罪者，於刑之執行前，令入勞動場所，強制工作
    ，刑法第90條第1 項固定有明文，惟查被告並無強盜犯罪之
    前科（參見臺灣高等法院被告前案紀錄表），其犯本件強盜
    罪之前，曾從事油漆工作，應屬一時失慮而犯下本件強盜重
    罪，尚難遽認其有強盜犯罪之習慣或因遊蕩或懶惰成習而犯
    罪，爰不為強制工作之諭知。
三、扣案之折疊刀一把、安全帽一頂及口罩一只，均係被告所有
    供強盜所用之物，業據其供明在卷，應依刑法第38條第1 項
    第2 款之規定宣告沒收。
據上論斷，應依刑事訴訟法第299 條第1 項前段，刑法第330 條
第1 項、第2 項、第25條第2 項、第51條第5 款、第38條第1 項
第2款 ，判決如主文。
本案經檢察官高俊申到庭執行職務。
中　　華　　民　　國　　96　　年　　11　　月　　30　　日
                  刑事第六庭審判長法　官  楊得君
                                  法  官  許永煌
                                  法  官  周明鴻
以上正本證明與原本無異。
如不服本判決應於判決送達後10日內向本院提出上訴狀，其未敘
述上訴之理由者並得於提起上訴後20日內向本院補提理由書 (均
須按他造當事人之人數附繕本)。
                                  書記官  丁梅芬
中　　華　　民　　國　　96　　年　　12　　月　　3 　　日
附錄本案論罪科刑法條之依據：
中華民國刑法第330條第1 項、第2 項
（加重強盜罪）
犯強盜罪而有第 321 條第 1 項各款情形之一者，處 7 年以上有
期徒刑。
前項之未遂犯罰之。
